【裁判字號】    98,上訴,3564
【裁判日期】    981013
【裁判案由】    違反廢棄物清理法等
【裁判全文】
臺灣高等法院刑事判決                98年度上訴字第3564號
上  訴  人  臺灣臺北地方法院檢察署檢察官
被      告  戊○○
            乙○○
上  一  人
選任辯護人  高瑩律師
被      告  丙○○
            丁○○
            甲○○
上列上訴人因被告違反廢棄物清理法等案件，不服臺灣臺北地方
法院97年度訴字第1500號，中華民國98年7月31日第一審判決（
起訴案號：臺灣臺北地方法院檢察署97年度偵字第6005號、第12
020號），提起上訴，本院判決如下：
    主  文
原判決關於戊○○、乙○○、丙○○部分撤銷。
戊○○、乙○○、丙○○共同未經主管機關許可，提供土地堆置
廢棄物；戊○○累犯，處有期徒刑壹年肆月；乙○○、丙○○各
處有期徒刑壹年貳月。
其他上訴駁回。
    事  實
一、戊○○「綽號六百」於民國89年6、7月間，曾因違反廢棄物
    清理法等案件，經臺灣臺北地方法院檢察署檢察官於90年5
    月18日為不起訴處分；又於89年10月間，因欲傾倒一般廢棄
    物於宜蘭縣三星鄉，於90年7月16日為臺灣宜蘭地方法院判
    處有期徒刑6月，如易罰金以銀元300元折算1日緩刑2年確定
    ；於92年間因偽造文書案件，經臺灣板橋地方法院判處有期
    徒刑3月，如易科罰金以銀元300元折算1日，於92年10月28
    日易科罰金執行完畢；另因違反廢棄物清理法經本院96年度
    上更(一)字第926號判處有期徒刑2年，減為有期徒刑1年，
    尚未確定；仍不知警惕。
二、乙○○原係台北市○○區○○路50巷1號「福音山莊」管理
    委員會主任委員，與丙○○、戊○○均明知台北市○○區○○段112、113地號土地（下稱上開土地），係經行政院核定
    公告之山坡地，且係曲維新、辛○○、謝正猛、謝錦堂、謝
    勝雄、謝東煌、己○○、謝鑫柏、謝長志、謝雄志、黃素美
    、謝孟諭、謝宛庭及壬○○等人與中華民國所共有之土地，
    未經同意，不得擅自堆置廢棄物。乙○○、丙○○、戊○○
    竟共同基於在上開土地堆置廢棄物之犯意聯絡，於96年7、8
    月間，先由乙○○偕同丙○○至「福音山莊」拜訪上開土地
    所有權人辛○○、己○○及壬○○等人，本欲承租上開土地
    ，惟經己○○等所有權人拒絕後。乙○○與丙○○遂另謀他
    途，乙○○先於96年11月初，向不知情之福音山莊管理委員
    會幹事丑○○佯稱：「你去通知住戶：地主要整地！」云云
    ，使丑○○及住戶對有大型車輛進入不至起疑後，再由丙○○授意戊○○於96年11月28日以電話通知與其等3人有犯意
    聯絡之人數、姓名不詳之成年人，分別駕駛號營業用大貨車
    共10輛，提供前開土地傾倒，堆置營建混合廢棄物等一般廢
    棄物，在上開山坡地堆置如卷附複丈成果圖所載之149平方
    公尺（不含斜坡下無法測量部分）。嗣報載上述傾倒廢棄物
    之事，經警訪查「福音山莊」住戶，並派員會勘蒐證後，始
    查知上情。
三、案經臺灣臺北地方法院檢察署檢察官指揮臺北市政府警察局
    南港分局蒐證後報請檢察官偵查起訴。
    理  由
壹、程序部分：
    按被告以外之人於審判外之言詞或書面陳述，除法律有規定
    者外，不得作為證據，刑事訴訟法第159條第1項固有明文；
    惟被告以外之人於審判外之陳述，雖不符同法第159條之1至
    之4規定，而經當事人於審判程序同意作為證據，法院審酌
    該言詞陳述或書面陳述作成時之情況，認為適當者，亦得為
    證據。又當事人、代理人或辯護人於法院調查證據時，知有
    第159條第1項不得為證據之情形，而未於言詞辯論終結前聲
    明異議者，視為有前項之同意，同法第159條之5亦定有明文
    。本件檢察官、被告戊○○、乙○○、丙○○、丁○○、甲○○及被告乙○○之辯護人於本院審判程序中，對於本案相
    關證人於警詢、偵查中之證述暨其他相關具傳聞性質之證據
    資料之證據能力，均表示無意見，且迄於言詞辯論終結前亦
    未聲明異議。本院審酌本案證人之陳述及證據資料作成時之
    情況，核無違法取證或其他瑕疵，認為以之作為證據為適當
    ，是依刑事訴訟法第159條之5規定，前述證人於審判外之陳
    述及相關證據資料，自均得做為證據。
貳、實體部分：
【本件判決分二部分說明之】
甲、關於被告戊○○、乙○○、丙○○撤銷改判有罪部分：
一、訊據被告戊○○、乙○○、丙○○均矢口否認有違反山坡地
    保育利用條例、廢棄物清理法之犯行。被告戊○○固坦承幫
    丙○○調挖土機、掃路工人、灑水車至福音山莊，並從中賺
    取新台幣2千元之事實，惟辯稱：丙○○稱要整地，其才幫
    丙○○調挖土機、掃路工人、灑水車，上開土地上之廢棄物
    非其傾倒，係他人傾倒云云；被告乙○○固坦承介紹丙○○
    與地主認識，及將「福音山莊」大門遙控器交予丙○○等事
    實，惟亦辯稱：不知丙○○要傾倒廢棄物云云；被告丙○○
    固坦承經乙○○介紹與地主商談，及有透過戊○○僱工等事
    實，然辯稱：係地主要整地，不知道有傾倒廢棄物云云。
二、經查：
（一）證人即上開土地地主之一辛○○於原審證述：「乙○○介
      紹丙○○給我們見面，有談到租土地的事，但沒有講這麼
      詳細，他第2次來講的不一樣，我認為沒有誠意所以就不
      說了等語（原審卷(一)第134頁）」。核與證人即上開土地
      地主之一己○○於警詢證稱：福音山莊施主委先介紹1位
      張先生給我認識，是作傾倒廢棄磚塊的，但我均未答應讓
      他們傾倒任何物品，該施主委又多次到我住處找我，後來
      是該張先生上山來找我，又提及要向我承租土地來傾倒廢
      棄磚塊，我一樣沒有答應等語（見97他字第166號卷(一)第
      40頁）；於偵查時證稱：施主委有帶1位張先生跟我談要
      倒磚角，我說不要等語（見97偵字第6005號卷第80頁）及
      於原審所述：乙○○介紹丙○○來說要租土地，這件事情
      我有跟我兄弟商量，我兄弟說不行，當時說是要倒磚塊，
      但是沒有說好，我們這是保護區不能這樣做，租土地的事
      情沒有談成，因為我們土地是共有土地，要大家同意等語
      （原審卷(一)第130、131頁、132頁反面），情節相符。而
      被告丙○○於警詢時供稱：乙○○介紹我與地主己○○認
      識時，我跟己○○提及要倒廢土及廢磚塊在其土地上，必
      須經過己○○同意，己○○表示要經過他們4兄弟同意後
      ，才能答應，後來因為他們兄弟間意見不合，遂不了了之
      等語（見97年度偵字第12020號卷第5頁）；於偵查時供稱
      ：乙○○帶我去見謝姓的地主，有講到整地要倒一些廢磚
      廢土，然後等消息等語（見97偵字第6005號卷第132頁）
      ；亦核與乙○○於偵查時供稱：丙○○到我家說要租地、
      整地，我帶他去找地主己○○等語（見97偵字第6005號卷
      第133頁）；於原審證稱：我帶丙○○去認識地主，丙○○說要向地主承租土地等語（見原審卷(一)第186頁）；上
      開證人所述情節相符。準此，被告乙○○本欲介紹被告丙○○與地主洽談承租土地用以傾倒廢棄磚塊，惟並未談成
      等節，均可認定。
（二）又地主己○○等所有權人雖拒絕出租上開土地予被告乙○○及丙○○，惟上開土地於96年11月28日仍遭人數、姓名
      不詳之成年人傾倒營建混合廢棄物等一般廢棄物，在上開
      山坡地堆置如卷附複丈成果圖所載之149平方公尺（不含
      斜坡下無法測量部分）乙情，業據證人即「福音山莊」管
      理員季敬奉於警詢證稱：於96年11月28日早上5點半，我
      聽到車子撞倒東西的聲音，我才起床穿好衣服，約5點50
      分，我由管理室房間走出查看，因當時管理員室我都有上
      鎖，我看到大門是開啟的，我就覺得奇怪，當我打開門查
      看，立即有3名男子（年約20多歲）即進入管理室，他們
      都持有無線電對講機在聯絡，我即大聲斥喝他們在幹什麼
      ，但他們3人均不理我，繼續讓外面等候的砂石車進入福
      音山莊，我看到狀況不對，我就立即打電話給前主委許春
      田（即子○○），叫他來處理等語（見97他字第166號卷
      (一)第36頁）；於偵查中證稱：96年11月28日我看到時有3
      名男子，我問他們，他們不回答，他們拿我的遙控器將門
      打開讓砂石車進來，最多有10台車，我打電話給子○○，
      我總共看到4男1女，不包括司機等語（見97偵字第6005號
      卷第79頁）。此情，核與證人子○○於警詢、偵查所證稱
      ：96年11月28日早上5、6時許，接獲癸○○電話，問我是
      否有叫人載磚塊上去，我覺得有異而趕到福音山莊，於7
      時許左右趕抵，即目睹數台大型傾卸車，陸續進入山莊傾
      倒垃圾等語（見97他字第166號卷(一)第51頁、97偵字第600
      5號卷第79頁）；及其於原審證述：那天早上很早的時候
      ，警衛打電話給我，因為我在上面蓋房子要載磚塊上來，
      警衛說有很多車，有10車等情（原審卷(一)第137頁）；所
      述相符。復有台北市政府環境保護局衛生稽查大隊96年11
      月28日、96年12月24日環境稽查工作紀錄單、台灣台北地
      方法院檢察署檢察官勘驗筆錄、台北市松山地政事務所土
      地複丈成果圖、土地登記謄本、台北市政府產業發展局97
      年5月14日函、現場照片（見97他字第166號卷(二)第136至1
      66、167至168、170至172頁、97偵字第6005號卷第87、88
      至89、106至112、122頁，顯示除磚塊外，並混合廢棄物
      ）附卷可稽。是上開土地遭人傾倒營建混合廢棄物等一般
      廢棄物，在上開山坡地堆置如卷附複丈成果圖所載之149
      平方公尺（不含斜坡下無法測量部分）之事實，亦堪認定
      。
（三）被告戊○○、乙○○、丙○○雖均否認涉犯上情，惟徵諸
      ：(1)被告戊○○經被告丙○○授意，預幫被告丙○○調集
      搬運磚塊之貨車、挖土機及工地工人陳柏仲至「福音山莊
      」，惟案發當日陳柏仲並未到場等情，業據被告戊○○、
      丙○○供承明確在卷（見97偵字第12020號卷第6頁、97偵
      字第6005號卷第6、81、132頁、原審卷(一)第54頁反面、18
      0頁反面），且核與證人丁○○、工地工人陳柏仲、聯結
      車司機莊博翔等人於警詢、偵查之證詞相符（見97他字第
      166號卷(一)第125至127頁、同卷(二)第47至51、94至99、101
      至108、210至211頁、97年度偵字第6005號卷第114至115
      、124至125頁、原審卷第50頁反面）；(2)證人即上開土地
      地主之一庚○○於警詢時證稱：97年11月28日9時許，我
      發現我所有之土地，遭人傾倒廢棄物，現場有環保局3位
      人員在蒐證，嗣後我到子○○的工務所去找他，剛好有一
      名男子在現場高談闊論，提到先倒廢棄物、再來傾倒垃圾
      蓋在上面、再用廢土掩埋在上面，這樣就不會有事，並提
      及該「施主委」應該要抓起來打屁股，原本與該社區不是
      都已經談好了，為什麼還會有人報警，如果有人來查，隨
      便找1名跑路之男子出面向地主承租土地，這樣雙方都不
      會有事，亦不會遭警方查獲，後來許子○○說我就是地主
      之一，該名男子即支吾其詞，並隨即離開現場等語（見97
      他字第166號卷(一)第46頁）、於偵查中證稱：我當天早上9
      點多到時，垃圾已經倒完，環保人員在蒐證，我到工務所
      時我看子○○、戊○○在聊天，戊○○說垃圾倒下去再蓋
      土就沒事，為何有人報警，施主委應該抓起來打屁股，到
      時有人來查就找地主簽同意書就沒事，許說他就是地主之
      一，湯就沒說話出，去開車等語（見97偵字第6005號卷第
      80頁）；於原審證稱：97年11月28日發現被傾倒廢棄物的
      當天子○○打電話給我，我當時9點許到現場的時候，警
      察已經離開了，只剩下環保局3位人員在場在蒐證，9點50
      分我到許先生的工務所去找他，在工務所裡面許先生跟戊○○先生兩人在聊天，他們兩人對話是說垃圾怎麼處理，
      先倒廢棄物再蓋土，還有說都已經講好了，還有人查報，
      說施主委要抓起來打屁股，之後許先生說這位謝先生也是
      地主之一，戊○○才開著廂型車離開等語（原審卷(一)第13
      9頁反面）；所述亦核與證人即福音山莊住戶子○○迭次
      於警詢、偵查及原審所證：96年11月28日早上7時許，我
      趕抵現場，目睹數台大型傾卸車，陸續進入山莊傾倒垃圾
      ，垃圾是倒在己○○的土地，所以我就回工務所，後來庚○○來我工務所，我們看到有一台車停在工務所前，我看
      到2男子在車上，我以為是來辦案的，請他們進來坐，有1
      名男子（即被告戊○○）便在現場高談闊論，提到先倒垃
      圾、再倒廢磚塊、再用廢土掩埋在上面，這樣就不會有事
      ，並提及該主委應該要抓起來打屁股，原本與該社區不是
      都已經談好了，為什麼還會有人報警，後來我告訴他庚○○就是地主之一，該名男子即支吾其詞，並隨即離開現場
      等情相符（見97他字第166號卷(一)第52頁、97偵字第6005
      號卷第79頁、原審卷(一)第137頁）；而被告戊○○於本院
      亦自承當時確曾說過「施主委要打屁股」等語（見本院卷
      第60頁）；及(3)證人即「福音山莊」義務幹事丑○○於原
      審證稱：乙○○約於96年11月間打電話給我，說地主將要
      整地將由社區鐵門經過，要我聯絡住戶說要注意行的安全
      ，我有打電話給卯○○，說社區要整地，如果有大車子進
      來大家要小心，那天電話中有提到倒土倒磚，提到倒廢土
      這是施主委說要整地，我只是告知傳訊消息等語，並為被
      告乙○○於原審所是認（見原審卷(一)第187頁）等節。足
      證，被告乙○○、丙○○、戊○○3人於經己○○等所有
      權人拒絕出租上開土地後，仍共同決意在上開土地傾倒、
      堆置營建混合廢棄物等一般廢棄物，並先由乙○○向不知
      情之福音山莊管理委員會幹事丑○○佯稱：你去通知住戶
      地主要整地云云，使丑○○及住戶對有大型車輛進入不至
      起疑後，再由丙○○授意戊○○於96年11月28日以電話通
      知與其等3人有犯意聯絡之人數、姓名不詳之成年人，分
      別駕駛號營業用大貨車共10輛，至前開土地傾倒營建混合
      廢棄物等一般廢棄物，在上開山坡地堆置如卷附複丈成果
      圖所載之149平方公尺（不含斜坡下無法測量部分），實
      至為明確。
三、綜上所述，本件事證已臻明確。被告乙○○、丙○○、戊○○所辯，無非飾卸之詞，不足為採；該3人犯行均堪認定。
四、核被告戊○○、乙○○、丙○○未經許可，傾倒、堆置廢棄
    物在上開山坡地之行為，均係違反山坡地保育利用條例第34
    條第1項之違反第10條之在山坡地為廢棄物之處理（即第9條
    第8款）罪及廢棄物清理法第46條第1項第3款之未經主管機
    關許可，提供土地堆置廢棄物罪。關於違反廢棄物清理法部
    分，起訴意旨誤引廢棄物清理法第46條第1項第4款未依規定
    領有廢棄物清除、處理許可文件，從事廢棄物貯存罪，應係
    誤引。被告3人所犯上開2罪，均係一行為觸犯二罪名，為想
    像競合犯，應從一重之廢棄物清理法第46條第1項第3款之罪
    論處。又刑法上共同正犯之成立，祇須於行為人間具有犯意
    聯絡及行為分擔，即克當之。因其對於犯罪計畫，具有合同
    意思，而相互利用、分工合作，以完成犯罪，自應對於全部
    所發生之結果，共同負責。是共同正犯，只問具有犯意聯絡
    及行為分擔，而不問犯罪動機起於何人，亦不問每一階段犯
    行，均經參與，且不以所參與範圍，屬犯罪構成要件以內之
    行為或核心部分者為限，復無庸各行為人間皆具有直接犯意
    之聯絡為必要，亦即縱僅有間接犯意聯絡，仍無礙其彼此間
    共同正犯之成立。甚且，其成立亦不以分取報酬之多寡，作
    為判斷之標準。至關於正犯、從犯之區別，係以其主觀之犯
    意及客觀之犯罪行為為判斷標準，凡以自己犯罪之意思而參
    與犯罪，無論其所參與者是否係犯罪構成要件之行為，皆為
    正犯；其以幫助他人犯罪之意思而參與犯罪，所參與者苟係
    犯罪構成要件之行為，亦為正犯；必也以幫助他人犯罪之意
    思而參與犯罪，所參與者又為犯罪構成要件以外之行為，始
    為從犯（最高法院97年度台上字第5488號判決意旨參照）。
    準此，被告戊○○、乙○○、丙○○3人與姓名不詳之成年
    人間，既有犯意聯絡，行為分擔，自均為共同正犯。再被告
    戊○○有事實欄所載之犯罪科刑執行情形，有本院被告全國
    前案紀錄表在卷可稽，其於執行完畢5年內故意再犯有期徒
    刑以上之本罪，應依刑法第47條第1項規定論以累犯，並加
    重其刑。
五、原判決就被告戊○○、乙○○、丙○○部分，以不能證明該
    3人犯罪而為無罪之諭知，尚有未洽。檢察官據此指摘原判
    決關於戊○○、乙○○、丙○○部分不當，為有理由，應由
    本院將此部份撤銷改判。爰審酌被告戊○○、乙○○、丙○○為圖一己之私，不顧國民健康，破壞整體自然生態體系，
    共同提供土地供人於現場露天堆置廢棄物共10車，危害環境
    保護及衛生，其等所為對生態環境之影響非輕，且犯罪後均
    否認犯行之態度，及其中被告戊○○為累犯等一切情狀，分
    別判處戊○○有期徒刑1年4月；乙○○、丙○○各有期徒刑
    1年2月。
乙、維持被告丁○○、甲○○無罪部分：
一、公訴意旨略以：被告丁○○、甲○○2人，明知台北市○○
    區○○段112、113地號土地（下稱上開土地），係經行政院
    核定公告之山坡地，且係曲維新、辛○○、謝正猛、謝錦堂
    、謝勝雄、謝東煌、己○○、謝鑫柏、謝長志、謝雄志、黃
    素美、謝孟諭、謝宛庭及壬○○等人與中華民國所共有之土
    地，未經同意，不得擅自傾倒廢棄物，竟與被告乙○○、丙○○、戊○○共同基於傾倒廢棄物之犯意聯絡，於民國96年
    7 、8月間，先由被告乙○○偕同被告丙○○至福音山莊拜
    訪上開土地所有權人辛○○、己○○及壬○○等，以承租土
    地為藉口，實為勘查土地，經己○○等所有權人拒絕後，被
    告乙○○、丙○○遂另謀他途，被告乙○○先於96年11月初
    ，向不知情之福音山莊管理委員會幹事丑○○佯稱：你去通
    知住戶113號地主要整地云云，使丑○○及住戶對有大型車
    輛進入不至起疑，再於96年11月25日將福音山莊大門遙控器
    交付與被告丙○○，再由被告丙○○轉交予被告戊○○。被
    告戊○○取得該遙控器後，於96年11月28日以電話通知被告
    甲○○、丁○○及姓名不詳之人等，由其等分別駕駛車號
    705-AI號營業用大貨車及挖土機等車輛，至前開土地傾倒營
    建混合廢棄物等一般廢棄物，在上開山坡地堆置、貯存如卷
    附複丈成果圖所載之149平方公尺（不含斜坡下無法測量部
    分），因認被告丁○○、甲○○涉犯山坡地保育利用條例第
    34條第1項、廢棄物清理法第46條第1項第4款(按應是第3款
    之誤）之罪嫌云云。
二、按犯罪事實應依證據認定之，無證據不得認定犯罪事實，刑
    事訴訟法第154條第2項定有明文。又認定不利於被告之事實
    ，須依積極證據，苟積極證據不足為不利於被告事實之認定
    時，即應為有利於被告之認定；再認定犯罪事實所憑之證據
    ，雖不以直接證據為限，間接證據亦包括在內，然而無論直
    接或間接證據，其為訴訟上之證明，須於通常一般之人均不
    致有所懷疑，而得確信其為真實之程度者，始得據為有罪之
    認定；另刑事訴訟法第161條已於91年2月8日修正公布，其
    第1項規定：檢察官就被告犯罪事實，應負舉證責任，並指
    出證明之方法；因此，檢察官對於起訴之犯罪事實，應負提
    出證據及說服之實質舉證責任，倘其所提出之證據，不足為
    被告有罪之積極證明，或其指出證明之方法，無從說服法院
    以形成被告有罪之心證，基於無罪推定之原則，自應為被告
    無罪判決之諭知，最高法院30年上字第816號、76年台上字
    第4986號、92年台上字第128號著有判例可資參照。
三、檢察官認被告丁○○、甲○○涉有上開罪嫌，無非係以證人
    己○○、辛○○、壬○○、癸○○、子○○、庚○○、丑○○、寅○○、陳柏仲之證述，及租賃契約書影本、行動電話
    號碼查詢單、車籍查詢資料、台北市政府環境保護局衛生稽
    查大隊96年11月27日、96年12月24日環境稽查工作紀錄單、
    台灣台北地方法院檢察署檢察官勘驗筆錄、台北市松山地政
    事務所土地複丈成果圖、土地登記謄本、台北市政府產業發
    展局97年5月14日函、現場照片為主要論據。
四、訊據被告丁○○、甲○○均堅詞否認有何違反廢棄物清理法
    之犯行，被告丁○○固坦承在上開土地上以怪手整理廢棄物
    之事實，惟辯稱：其僅係單純受僱於戊○○去上開土地上整
    地等語；被告甲○○固亦坦承於96年11月28日駕駛上開營業
    用大貨車至福音山莊之事實，惟亦辯稱：其係傾倒廢磚塊於
    福音山莊之籃球場，並非傾倒營建廢棄物於上開土地上等語
    。
五、經查：
（一）被告丁○○因坦承有操作挖土機弄平垃圾乙節，其於警詢
      時供稱：「（96年11月28日怪手是不是你在操作的？）是
      。那天早上6點綽號『六百』打電話給我，說今天要開工
      ，要我去福音山莊，我就去福音山莊了，我是開車自己去
      的，到現場後，我就把福音山莊遭人傾倒的廢棄物弄平，
      我差不多7點到福音山莊，到門口就有人開門，我就直接
      上山去，到了9點，現場的人說不能再做了，要休息了，
      我就知道是收工的時候了。」等語（見97他字第166號卷
      (二)第50頁）；於偵查中供稱：「（96年11月28日是否有至
      福音山莊？）是。我早上7點多到，我到門口時大門是開
      的，不知何人開的。我是看到2台在倒建築廢棄物，等他
      們倒好用挖土機整平。」等語（見97他字第166號卷(二)第
      211 頁）；於原審供稱：「（可否說明現場情形？）那天
      上去做有一些廢棄物，現場的人叫我把廢棄物整平，現場
      的人，我不認識有2、3個人，我只認識戊○○，他們在指
      揮整地。」、「（在福音山莊整地這個事件，除了戊○○
      之外，你有無接獲其他人乙○○、丙○○、甲○○等人的
      電話或口頭指示？）沒有，…。」、「當天9點多戊○○
      到現場…叫我不要做，上午我就停工，下午我就把挖土機
      開走等語（見原審卷(一)第122頁）。是檢察官起訴意旨認
      被告丁○○涉有上開罪嫌。
（二）又被告甲○○既亦坦承載運磚塊至福音山莊傾倒，檢察官
      起訴意旨因認被告甲○○涉有上開罪嫌。
（三）然查：
    1.關於被告丁○○部分：
      被告丁○○雖係受僱於被告戊○○至「福音山莊」依現場
      人員之指示，操作怪手「整平」廢棄物，其情節乃在於將
      已經傾倒之廢棄物整平；且依卷證所示，並無證據證明該
      等廢棄物係被告丁○○所參與傾倒，亦無證據證明被告丁○○與被告戊○○間確有事先言明其承攬工作內容係與違
      法在山坡地傾倒、堆置廢棄物有關，則被告丁○○前往福
      音山莊執行上開工作時，其主觀上既無堆置廢棄物之認識
      或犯意，自不得僅據此即逕以違反廢棄物清理法、山坡地
      保育利用條例之罪名相繩。
    2.關於被告甲○○部分：
    (1)被告甲○○固坦承有駕駛車號705-AI號營業用大貨車至「
      福音山莊」，惟辯稱：係傾倒「廢磚塊」於福音山莊籃球
      場上，廢磚塊是其去塔油路的工地載的等語；此經證人台
      北市政府警察局南港分局偵查隊人員巳○○於原審證稱：
      「（96年12月24日上去的時候，在籃球場有無看到堆置的
      廢磚塊？）有。（是何人堆置在那裡的？）後來我們從車
      號查出來是甲○○。（籃球場的廢磚塊位置與本件兩件廢
      棄物的位置是否同一個位置？）不是。（你看到廢磚塊是
      怎樣的情形？）是一般房子敲下來的磚塊及水泥。」等語
      （見原審卷(二)第5頁），堪認屬實。
    (2)證人即台北市政府警察局南港分局員警辰○○亦於原審證
      稱：「（甲○○在97年2月20日〈係22日之誤〉之警詢筆
      錄是否你製作的？）是我製作的。（當天製作筆錄前，是
      否有跟甲○○一同到塔油街的工地去指認？）是我開車，
      甲○○帶我和我另外一個同事一起過去的…（他傾倒廢磚
      塊的地點在何處？）甲○○說在籃球場那邊。」等語（見
      原審卷(二)第9頁反面），亦足佐證上情。
    (3)證人子○○於原審證稱：「（你在警詢的時候有講說你與
      庚○○下車查看，有把車牌號碼記下來，這是否實在？）
      有這個事，但車號我記不起來。（那輛傾倒廢棄物的車輛
      是在福音山莊那裡？）是在福音山莊廢棄的網球場，是傾
      倒廢棄的磚塊。」等語（見原審卷(一)第139頁），證人庚○○於原審亦證稱：「…之後許先生說這位謝先生也是地
      主之一，湯先生才開著廂型車離開，再過5、7分鐘左右上
      面籃球場有倒東西的聲音，我坐許先生的車子下去，看到
      有兩部車，一部是湯先生開的廂型車，一部是大卡車，我
      把車號記起來，提供給派出所。（你在警察局說當天查看
      在籃球場倒東西的車輛，車號分別為3096-DW及705-AI車
      號是否正確？）正確沒有錯。（你剛剛說被告戊○○先行
      開廂型車離去，之後你多久才離開工務所？）5、7分鐘，
      我聽到大卡車在倒廢棄物的時候，因為聲音很大，距離約
      30幾公尺，我們就知道他們在倒垃圾，我出來坐許先生的
      車子去抄車號，所以才有那兩輛車的車號。（證人聽到卡
      車在傾倒廢棄物，該廢棄物是垃圾或是磚塊？）我用聽的
      聽不出來。」等語（見原審卷(一)第140至141頁）。是依證
      人庚○○之證詞，亦無從認定被告甲○○所傾倒之物係廢
      棄物。
    (4)是以，本件亦無證據足認被告甲○○有駕駛上開大貨車傾
      倒「廢棄物」於上開土地上，且縱被告甲○○確有傾倒1
      車「廢磚塊」於福音山莊籃球場上，然上開「廢磚塊」傾
      倒之地點與前開「廢棄物」傾倒之地點並不相同乙情；業
      經證人巳○○證述明確，而卷內又無被告甲○○傾倒之廢
      磚塊之相關照片、採證錄影資料等足供佐參；自無從認定
      被告甲○○所傾倒之「廢磚塊」即屬廢棄物清理法所規範
      之廢棄物。
六、綜上所述，依卷附證據，本院既無從形成被告丁○○、甲○○有罪之確信，而檢察官又不能提出其他積極證據或指出證
    明方法，即屬不能證明被告丁○○、甲○○此部分犯罪。
七、原審因而對被告丁○○、甲○○為無罪之諭知，並無違誤。
    檢察官上訴意旨仍執前詞認被告丁○○、甲○○所為應構成
    犯罪，而指摘原判決不當，此部分本院認為無理由，應予駁
    回。
據上論斷，應依刑事訴訟法第368條、第369條第1項前段、第364
條、第299條第1項前段，山坡地保育利用條例第34條第1項，廢
棄物清理法第46條第1項第3款，刑法第11條前段、第28條、第55
條、第47條第1項，判決如主文。
本案經檢察官沈明倫到庭執行職務。
中    華    民    國    98    年    10    月    13    日
                  刑事第一庭審判長法  官  葉騰瑞
                                  法  官  莊明彰
                                  法  官  王炳梁
以上正本證明與原本無異。
檢察官、被告戊○○、乙○○、丙○○如不服本判決，應於收受
送達後10日內向本院提出上訴書狀，其未敘述上訴之理由者並得
於提起上訴後10日內向本院補提理由書（均須按他造當事人之人
數附繕本）「切勿逕送上級法院」。
被告丁○○、甲○○不得上訴。
                                  書記官  陳佳伶
中    華    民    國    98    年    10    月    14    日
附錄本判決論罪科刑法條全文：
山坡地保育利用條例第34條：
違反第10條規定者，處6月以上5年以下有期徒刑，得併科新台幣
60萬元以下罰金。
前項情形致釀成災害者，加重其刑至二分之一；因而致人於死者
，處5年以上12年以下有期徒刑，得併科新台幣1百萬元以下罰金
；致重傷者，處3年以上10年以下有期徒刑，得併科新台幣80萬
元以下罰金。
因過失犯第1項之罪致釀成災害者，處1年以下有期徒刑，得併科
新台幣60萬元以下罰金。
第1項未遂犯罰之。
犯本條之罪者，其墾殖物、工作物、施工材料及所使用之機具沒
收之。
廢棄物清理法第46條：
有下列情形之一者，處1年以上5年以下有期徒刑，得併科新臺幣
3百萬元以下罰金：
一、任意棄置有害事業廢棄物。
二、事業負責人或相關人員未依本法規定之方式貯存、清除、處
    理或再利用廢棄物，致污染環境。
三、未經主管機關許可，提供土地回填、堆置廢棄物。
四、未依第41條第1項規定領有廢棄物清除、處理許可文件，從
    事廢棄物貯存、清除、處理，或未依廢棄物清除、處理許可
    文件內容貯存、清除、處理廢棄物。
五、執行機關之人員委託未取得許可文件之業者，清除、處理一
    般廢棄物者；或明知受託人非法清除、處理而仍委託。
六、公民營廢棄物處理機構負責人或相關人員、或執行機關之人
    員未處理廢棄物，開具虛偽證明。


司法院資訊處製作；財團法人民間司法改革基金會備份。
